【裁判字號】    97,易,3990
【裁判日期】    980602
【裁判案由】    詐欺
【裁判全文】
臺灣臺中地方法院刑事判決              97年度易字第3990號
公  訴  人  臺灣臺中地方法院檢察署檢察官
被      告  甲○○
選任辯護人  許宏達律師
上列被告因詐欺案件，經本院裁定准予交付審判（96年度聲判字
第22號），依法視為起訴，本院判決如下：
    主    文
甲○○連續意圖為自己不法之所有，以詐術使人將本人之物交付
，處有期徒刑壹年陸月，減為有期徒刑玖月。
    犯罪事實
一、甲○○於民國95年2月間起至同年6月9日止，基於意圖為自
    己不法所有之概括犯意，不斷向友人乙○○吹噓其為股市專
    業操盤能手，且有內線消息，詐稱可讓乙○○搭順風車，代
    其操作資金投資股市獲利，使乙○○陷於錯誤，以為甲○○
    確有意為其操盤買賣股票獲利，乃於附表所示時間，連續22
    次自其名下之日盛國際商業銀行00000000000000帳號帳戶匯
    款至甲○○名下之日盛國際商業銀行0000000000000000帳號
    帳戶（合計新臺幣〈下同〉0000000元），委請甲○○為其
    買賣股票，甲○○因而連續詐得該等款項。期間甲○○為徵
    得乙○○信賴，佯示確有為乙○○投資買賣股票，乃以換股
    操作餘款或買賣結算款等名義，於附表所示時間，以同上帳
    戶反向匯款15筆（合計0000000元）予乙○○。嗣因甲○○
    向乙○○表示上開匯款資金差額，業因投資失利而全數賠盡
    ，復遲未能提出買賣股票之憑證資料，乙○○始知受騙。
二、案經乙○○訴由臺灣臺中地方法院檢察署檢察官偵查後，本
    院裁定准予交付審判。
    理    由
一、訊據被告甲○○矢口否認有何詐欺犯行，辯稱：我並未代乙
    ○○操作投資股票，我與乙○○於95年2月至6月間之往來匯
    款，係因雙方以股票對賭所為之資金往來，即由乙○○在股
    市開盤期間選定標的股票並決定買賣，而於收盤時結算差價
    。例如乙○○於某日選台塑的股票50元，收盤時盤價若為50
    .5 元，乙○○就賺0.5元，收盤時盤價若為49.5元，乙○○
    就賠0.5元，正負差額乘以股票張數，即為雙方匯款之金額
    。乙○○依當天收盤盤價，就可馬上結算知悉盈虧。我們是
    每天收盤時結算盈虧，並於當天下午匯款云云。
二、經查：
  (一)上開犯罪事實，業經乙○○於審理時結證詳盡。又證人丁○
    ○於審理時具結證稱：我於95年3至5月間，曾多次聽聞乙○
    ○於電話中說「何大哥，今天有進場嗎，有我的份嗎？」之
    類的話語，我問他通話的內容為何，乙○○說何大哥有開一
    家投資公司，問我有無興趣要一起投資股票等語；證人丙○
    ○於審理時亦具結證稱：我曾於95年3月間與乙○○、甲○
    ○一起在臺中西屯路上一家潮州雞餐館聚餐，當時甲○○說
    他開投信基金公司，對基金、股票很瞭解，說賺時機錢比較
    快，做死工作賺錢比較慢，叫乙○○與我拿錢給他投資比較
    穩，因為他是專業。甲○○把乙○○當小老弟看，說讓他搭
    順風車。我有聽過乙○○說他拿錢給甲○○，請甲○○為他
    操作股票等語。以上證人證詞，可以佐證乙○○所言：因受
    被告以代為操作投資股票獲利之名詐騙，而陸續匯款予被告
    等語非虛。
  (二)關於乙○○於附表所示時間，連續22次自其名下之日盛國際
    商業銀行00000000000000帳號帳戶匯款至甲○○名下之日盛
    國際商業銀行0000000000000000帳號帳戶（合計0000000元
    ），甲○○則以同上帳戶反向匯款15筆（合計0000000元）
    予乙○○等事實，有乙○○名下日盛國際商業銀行綜合存款
    存摺影本為憑。被告於偵審中亦坦認上情無訛，足認雙方確
    有前述資金往來情形。被告於偵審中辯稱：上開資金往來之
    原因關係，乃乙○○與被告以股票盤價漲跌為標的對賭，對
    賭之方法係由乙○○打電話與被告選擇標的，下午1時30分
    股市收盤後，雙方就會對帳。雙方匯款差額，即對賭的交易
    差額云云。然對賭雙方利益衝突甚鉅，徒以電話決定下注條
    件，口說無憑，此等二人私行以電話對賭輸贏鉅額金錢之方
    式，有若兒戲，顯悖常理。又股票集中交易市場中，各檔股
    票各交易日之盤價，均有公開客觀紀錄資料可輕易查詢取得
    ，被告與乙○○若確有以股價漲跌對賭，因輸贏而有附表所
    示互相匯款之情形，被告當可循匯款日之股市股票盤價資料
    ，具體還原說明乙○○各次下注經過及輸贏計算結果，惟被
    告於長期偵審過程中，均未能提出具體數據說明雙方對賭經
    過與匯款金額之對應關係，顯見其對賭之說乃推託之詞。至
    於被告所提卷附通聯紀錄，僅能證明被告與乙○○於前開匯
    款期間有以電話聯絡之事實，無從證明通話內容與對賭有關
    。
  (三)被告與乙○○間有如臺灣臺中地方法院檢察署95年度偵字第
    28742號卷第12至27頁錄音譯文所示對話內容，此經本院當
    庭全程勘驗錄音資料屬實。細核被告所言內容，充斥太多看
    似深奧、實為空洞的股市投資「哲理」，一再強調「心性」
    、「格局」等空洞概念，勾起人諸多憧憬，卻無一能兌現。
    被告於言談間，係以炒股操盤高手之姿態，教導乙○○如何
    操作投資股票獲利，如乙○○說：「那這樣就是他們要炒那
    支股票你都知道這樣子呀」，被告說：「正確，我的意思就
    是這樣子」，乙○○說：「那他們是那一群？」，被告說：
    「我只能跟你講說熟悉的部分啦，像中華開發的副理啦，這
    是我本身來講，將近三十年的老朋友」等等。由上對話，益
    證乙○○所言：被告係以股市專業操盤能手之姿，向其詐騙
    投資款等語，確有所據。反之，若依被告所辯，雙方係對賭
    關係，則利益衝突甚鉅，被告豈有指導對手股市操盤手法及
    自曝炒股內幕之理？又乙○○焉敢憑空與被告此等見多識廣
    、炒股操盤能力遠在自己之上之股市高手對賭？且依附表所
    示雙方匯款往來情形，乙○○自95年2月27日起至95年3月6
    日止，連續匯款五筆予被告，若係賭博，則表示乙○○於短
    期內連輸五局而賠付鉅額賭債，乙○○豈有可能連連慘輸，
    仍一再與操盤高手以股價漲跌憑空對賭？況乙○○若對自己
    預測股價漲跌之能力具有信心，且手頭有寬裕資金，儘可自
    行至公開客觀、具有周全交割保證機制之股票集中交易市場
    買賣股票獲利即可，焉須多事且冒不必要之風險，與被告個
    人憑股價漲跌對賭？足見被告所辯對賭一節，悖於常理，並
    無可採。被告顯係藉炒股投資獲利之名，誘使乙○○陷於錯
    誤陸續匯款交付資金，而對之行詐欺取財之實。至於被告雖
    有匯款多筆予乙○○，惟此應係其為佯示確有為乙○○投資
    買賣股票所為障眼法，此等「放長線、釣大魚」之舉，屬常
    見之投資類型詐欺犯罪手法，自不足以此為有利被告之認定
    。本案事證明確，被告連續詐欺取財犯行，足可認定。
三、查被告行為後，刑法業於94年2月2日修正公布，並自95年7
    月1日起施行。而行為後法律有變更者，適用行為時之法律
    ，但行為後之法律有利於行為人者，適用最有利於行為人之
    法律，修正後刑法第2條第1項定有明文。修正後刑法已刪除
    第56條連續犯之規定，此刪除雖非犯罪構成要件之變更，但
    顯已影響行為人刑罰之法律效果，自屬法律有變更。經比較
    新、舊法結果，被告數次詐騙被害人匯款之行為，修正前應
    以一罪論；修正後則應數罪併罰，故以修正前之法律較有利
    於行為人。核被告甲○○所為，係犯刑法第339條第1項之詐
    欺取財罪。其先後22次犯行，時間緊接，所犯構成要件相同
    ，顯係基於概括之犯意反覆所為，為連續犯，應依修正前刑
    法第56條之規定，以一罪論，並加重其刑。爰審酌被告藉詞
    為人炒股獲利，不斷詐騙他人鉅額投資款，惡性不輕，又依
    被害人乙○○於審理時之證詞，本案其與被告雙方資金往來
    差額應為0000000元，被告並無與被害人達成和解或稍事賠
    償，且被告犯後仍矢口否認犯行，再考量被告之素行、犯罪
    之動機、目的、手段、方法、所得及所生危害等一切有利、
    不利之情狀後，量處如主文所示之刑。復查，被告係於96年
    4月24日以前犯罪，前開所處之刑未逾有期徒刑1年6月，亦
    無中華民國九十六年罪犯減刑條例所定其他不得減刑之情形
    ，故應依該條例第2條第1項第3款之規定，減其刑期二分之
    一。
據上論斷，應依刑事訴訟法第299條第1項前段，刑法第2條第1項
前段、第56條（修正前）、第339條第1項，刑法施行法第1條之1
，中華民國九十六年罪犯減刑條例第2條第1項第3款、第7條，判
決如主文。
中    華    民    國    98    年    6     月    2     日
                  刑事第十二庭  審判長法  官  楊萬益
                                      法  官  廖慧如
                                      法  官  蔡建興
以上正本證明與原本無異。
如不服本判決應於收受判決後10日內向本院提出上訴書狀，並應
敘述具體理由；其未敘述上訴理由者，應於上訴期間屆滿後20日
內向本院補提理由書（均須按他造當事人之人數附繕本）「切勿
逕送上級法院」。
                                      書記官  黃英寬
中    華    民    國    98    年    6     月    2     日
附表：
┌────┬────────┬─────────┐
│匯款時間│乙○○匯給甲○○│甲○○匯給乙○○  │
│        │之金額          │之金額            │
├────┼────────┼─────────┤
│95.2.27 │192093元        │                  │
├────┼────────┼─────────┤
│95.3.1  │196041元        │                  │
├────┼────────┼─────────┤
│95.3.2  │494134元        │                  │
├────┼────────┼─────────┤
│95.3.3  │187241元        │                  │
├────┼────────┼─────────┤
│95.3.6  │43638元         │                  │
├────┼────────┼─────────┤
│95.3.9  │                │19482元           │
├────┼────────┼─────────┤
│95.3.10 │                │162915元          │
├────┼────────┼─────────┤
│95.3.13 │172162元        │                  │
├────┼────────┼─────────┤
│95.3.14 │150000元        │                  │
├────┼────────┼─────────┤
│95.3.15 │                │152171元          │
├────┼────────┼─────────┤
│95.3.16 │                │328191元          │
├────┼────────┼─────────┤
│95.3.17 │153490元        │                  │
├────┼────────┼─────────┤
│95.3.20 │457588元        │                  │
├────┼────────┼─────────┤
│95.3.22 │                │244699元          │
├────┼────────┼─────────┤
│95.3.23 │                │8150元            │
├────┼────────┼─────────┤
│95.3.24 │121132元        │                  │
├────┼────────┼─────────┤
│95.3.27 │                │68225元           │
├────┼────────┼─────────┤
│95.3.28 │10820元         │                  │
├────┼────────┼─────────┤
│95.3.29 │                │220601元          │
├────┼────────┼─────────┤
│95.3.30 │104811元        │                  │
├────┼────────┼─────────┤
│95.4.10 │175239元        │                  │
├────┼────────┼─────────┤
│95.4.11 │104100元        │                  │
├────┼────────┼─────────┤
│95.4.12 │                │123935元          │
├────┼────────┼─────────┤
│95.4.13 │50640元         │                  │
├────┼────────┼─────────┤
│95.4.14 │                │206788元          │
├────┼────────┼─────────┤
│95.4.17 │323448元        │                  │
├────┼────────┼─────────┤
│95.4.18 │22600元         │                  │
├────┼────────┼─────────┤
│95.4.24 │                │80045元           │
├────┼────────┼─────────┤
│95.4.25 │180000元        │                  │
├────┼────────┼─────────┤
│95.5.3  │134599元        │                  │
├────┼────────┼─────────┤
│95.5.10 │91163元         │                  │
├────┼────────┼─────────┤
│95.5.11 │                │53524元           │
├────┼────────┼─────────┤
│95.5.15 │25755元         │                  │
├────┼────────┼─────────┤
│95.5.17 │                │64054元           │
├────┼────────┼─────────┤
│95.5.19 │                │40059元           │
├────┼────────┼─────────┤
│95.6.5  │                │14631元           │
├────┼────────┼─────────┤
│95.6.9  │70047元         │                  │
├────┼────────┼─────────┤
│合計    │0000000元       │0000000元         │
└────┴────────┴─────────┘
附錄論罪科刑法條
中華民國刑法第339條（普通詐欺罪）：
意圖為自己或第三人不法之所有，以詐術使人將本人或第三人之
物交付者，處5年以下有期徒刑、拘役或科或併科1千元以下罰金
。
以前項方法得財產上不法之利益或使第三人得之者，亦同。
前二項之未遂犯罰之。


司法院資訊處製作；財團法人民間司法改革基金會備份。
